臺灣彰化地方法院刑事判決　　　　　　 100年度侵訴字第28號
公　訴　人　臺灣彰化地方法院檢察署檢察官 
被　　　告　張哲瑋
選任辯護人　涂國慶律師
上列被告因妨害性自主罪案件，經檢察官提起公訴（100 年度偵
字第4586號），本院判決如下：
    主    文
張哲瑋犯強制性交未遂罪，處有期徒刑貳年陸月。
    犯罪事實
一、張哲瑋於民國100 年5 月22日凌晨1 時許，騎乘己有車牌號
    碼993-JJQ 號重型機車，行經彰化縣彰化市火車站附近之彰
    化市○○路與長壽街口（起訴書誤載為彰化市彰化火車站前
    ），見已成年之A 女（即警詢代號0000-000000 ，真實姓名
    、年籍均詳卷）獨自一人，認有機可趁，竟基於強制性交之
    犯意，向A 女佯稱知悉前往A 女租屋處路徑並可搭載A 女返
    回租屋處，適因A 女甫更換租屋處未久，對路況不熟，認張
    哲瑋為好心人士，遂搭乘張哲瑋騎乘之機車並坐於後座，行
    經彰化市○○街，A 女發覺該路徑非其返回租屋處之路徑，
    遂要求張哲瑋讓其下車，張哲瑋繼續騎乘一段距離後，在彰
    化市○市街南門市場讓A 女下車後，竟以右手之不法腕力強
    拉A 女雙手，將A 女強拉至南門市場218 號攤販旁之走道，
    並以雙手環抱A 女腰部之方式，將A 女壓倒在地，以屁股坐
    在A 女大腿上壓制A 女身體使其無法自由行動，期間A 女不
    斷以腳踢張哲瑋身體反抗並呼喊救命，張哲瑋即以左手摀住
    A 女嘴巴，暨接續3 次向A 女恐嚇稱：「妳不可以叫，妳再
    叫我就殺你」等語，而以加害生命之事，恐嚇A 女，致生危
    害於A 女之安全，同時以右手將A 女上衣及內衣拉至頸部處
    ，撫摸A 女右側胸部，將A 女外褲及內褲卸至大腿處，復以
    將身體趴在A 女身上，欲親吻A 女嘴巴，然因A 女不斷掙扎
    致親吻到A 女耳朵，繼以雙手壓制A 女雙手，A 女又呼喊救
    命，張哲瑋立即將A 女雙手放開，改以左手鳴住A 女嘴巴，
    並接續拉扯A 女短褲，而以上開強暴、脅迫方式，著手對A
    女實施強制性交之行為，致A 女受有背挫傷、右腕挫傷之傷
    害（傷害部分未據告訴），適欲至南門市場如廁之林莉莉、
    戴玲珠聽聞A 女嘴巴經摀住仍不斷發出之聲音，查覺有異，
    循聲音前去查看，走在前之林莉莉見張哲瑋以手摀住A 女嘴
    巴，並拉扯A 女短褲，走在後之戴玲珠見A 女短褲及內褲已
    遭卸至大腿處並一直哭泣，林莉莉、戴玲珠乃詢問張哲瑋在
    做什麼，並表示要報警，且要求A 女儘速離開及報警，張哲
    瑋即向林莉莉、戴玲珠下跪表示不要報警，並旋即騎乘上揭
    機車欲逃逸，經衝撞戴玲珠後機車倒地，戴玲珠即將機車鑰
    匙拾起報警，張哲瑋乃以牽動機車之方式逃離現場，惟仍於
    同日凌晨1 時30分許，經警在彰化市○○路193 號前查獲，
    其強制性交之行為始未得逞。
二、案經A 女訴由彰化縣警察局彰化分局報告臺灣彰化地方法院
    檢察署檢察官偵查起訴。
    理  由
一、按因職務或業務知悉或持有性侵害告訴人姓名、出生年月日
    、住居所及其他足資識別其身分之資料者，除法律另有規定
    外，應予保密。行政機關、司法機關及軍法機關所製作必須
    公示之文書，不得揭露告訴人之姓名、出生年月日、住居所
    及其他足資識別告訴人身分之資訊，性侵害犯罪防治法第12
    條第1 、2 項定有明文。依前揭規定，本案判決書於犯罪事
    實欄及理由欄內關於告訴人A 女之姓名僅記載A 女之代號（
    真實姓名、年籍資料均詳卷），先予說明。
二、證據能力部分：
    被告之選任辯護人爭執證人即告訴人A 女於100 年5 月22日
    警詢供述、證人林莉莉、戴玲珠於100 年5 月27日警詢供述
    ，均屬傳聞而無證據能力。本院查：
  (一)按被告以外之人（包括證人、鑑定人、告訴人、告訴人及共
    同被告等）於審判外之言詞或書面陳述，除法律有規定外，
    不得作為證據；被告以外之人於檢察事務官、司法警察官或
    司法警察調查中所為之陳述，與審判中不符時，其先前之陳
    述具有較可信之特別情況，且為證明犯罪事實存否所必要，
    得為證據，刑事訴訟法第159 條第1 項、第159 條之2 分別
    定有明文。是被告以外之人於審判外之言詞或書面，即屬傳
    聞證據，因有悖法院直接審理及言詞審理之精神，妨礙當事
    人之反對詰問權，影響程序正義之實現，除法律別有規定外
    ，原則上不具證據能力。又刑事訴訟法第159 條之2 規定
    所謂「調查中所為之陳述與審判中不符」之要件，應就前後
    階段之陳述進行整體判斷，以決定其間是否具有實質性差異
    ；所謂「較可信之特別情況」之情，亦應就前後陳述時之
    各種外部情況進行比較，以資決定何者外部情況具有可信性
    ，若陳述係在特別可信之情形況所為，則虛偽陳述之危險性
    即不高，雖係審判外陳述，或未經被告反對詰問，仍得承認
    其有證據能力；又所謂外部情況認定之情形，例如，(1)時
    間之間隔：陳述人先前陳述是在記憶新的情況下直接作成，
    一般與事實較相近，事後可能因陳述人對被告有所顧忌或同
    情，因而在被告面前較不願陳述不利被告之事實；(2)有意識
    的迴避：由於先前陳述時被告未在場，是陳述人直接面對詢
    問警員所為陳述較為坦然；事後可能因陳述人對被告有所顧
    忌或同情，因而在被告面前較不願陳述不利被告之事實；(3)
    受外力干擾：陳述人單獨面對檢察事務官或司法警察（官）
    所為之陳述，程度上較少會受到強暴、脅迫、詐欺、利誘或
    收買等外力之影響，其陳述較趨於真實，若被告在庭或有其
    他成員參與旁聽時，陳述人可能會本能的作出迴避對被告不
    利之證述，或因不想生事乃虛構事實而為陳述；(4)事後串謀
    ：目擊證人對警察描述所目賭情形，因較無時間或動機去編
    造事實，客觀上亦較難認與被告間有勾串情事，其陳述具有
    較可信性，但事後因特殊關係，雙方可能因串謀而統一口徑
    ，或事後情況變化，兩者從原先敵對關係變成現在友好關係
    等情，其陳述即易偏離事實而較不可信；(5)警詢或檢察事務
    官調查時，有無辯護人、代理人或親友在場：如有上開親誼
    之人在場，自可期待證人為自由從容之陳述，其證言之可信
    度自較高；(6)警詢或檢察事務官所作之調查筆錄記載是否完
    整：如上開筆錄對於犯罪構成要件、犯罪態樣、加重減輕事
    由或起訴合法要件等事實或情況，均詳實記載完整，自可推
    定證人陳述與事實較為相近，而可信為真實。法院除審酌上
    列因素綜合判斷外，亦應細究陳述人問答態度、表情與舉動
    之變化，此一要件係屬訴訟法事實之證明，以自由證明為已
    足。是若被告以外之人於審判外之陳述，係在特別可信之情
    況下所為，則虛偽陳述之危險性即不高，雖係審判外陳述，
    或未經被告反對詰問，仍得承認具有證據能力。經查，證人
    即告訴人A 女於100 年5 月22日警詢供述及於本院審理時之
    部分證述，雖有前後陳述不一之情狀。爰審酌證人即告訴人
    A 女，係由警方進行詢問後，經簽名確認筆錄記載內容無誤
    ，況證人即告訴人A 女於本院審理中未曾提及其於警詢中所
    述非出於自由意志所言，足認上揭證人即告訴人A 女於警詢
    中陳述具有任意性。而證人即告訴人A 女係直接遭被告性侵
    害之告訴人，為證明具有極度封閉、隱密性之妨害性自主犯
    罪事實存否所必要。從而，依上開說明，證人即告訴人A 女
    於警詢中之陳述，應有證據能力。
  (二)又依刑事訴訟法第159 條第1 項規定：被告以外之人於審判
    外之言詞或書面陳述，除法律有規定者外，不得作為證據。
    而該條所謂「法律有規定者」，係指同法第159 條之1 至第
    15 9條之5 及第206 條等規定。又醫師法第12條第1 項規定
    ：醫師執行業務時，應製作病歷，並簽名或蓋章及加註執行
    年、月、日。第2 項規定：前項病歷，除應於首頁載明病人
    姓名、出生年、月、日、性別及住址等基本資料外，其內容
    至少應載明下列事項：一就診日期。二主訴。三檢查項目及
    結果。四診斷或病名。五治療、處置或用藥等情形。六其他
    應記載事項。因此，醫師執行醫療業務時，不論患者是因病
    尋求診療，或因特殊目的而就醫，醫師於診療過程中，應依
    醫師法之規定，製作病歷，此一病歷之製作，均屬醫師於醫
    療業務過程中所須製作之紀錄文書，而且每一醫療行為均屬
    可分，因其接續之看診行為而構成醫療業務行為，其中縱有
    因訴訟目的，例如被毆傷而尋求醫師之治療，對醫師而言，
    仍屬其醫療業務行為之一部分，仍應依法製作病歷，則該病
    歷仍屬業務上所製作之紀錄文書，與通常之醫療行為所製作
    之病歷無殊，自屬刑事訴訟法第159 條之4 第2 款所稱從事
    業務之人於業務上所須製作之紀錄文書，而診斷證明書係依
    病歷所轉錄之證明文書，自仍屬本條項之證明文書（最高法
    院97年度臺上字第666 號判決要旨參照）。經查，卷附財團
    法人彰化基督教醫院100 年5 月22日診斷書，係由實際診療
    告訴人A 女之醫師黃勉書，本於其醫療專業及診治告訴人A
    女經過，性質上為醫師於例行性診療過程中，對病患為醫療
    行為，於業務上出具之證明書，足認上開診斷證明書應屬從
    事業務之人於業務上所製作之證明文書。此外，本院亦查無
    其他顯不可信情事，依上開說明，前揭診斷書得作為本案證
    據。
  (三)復依刑事訴訟法第159 條第1 項：「被告以外之人於審判外
    之言詞或書面陳述，除法律有規定者外，不得作為證據。」
    該所謂「被告以外之人於審判外之言詞或書面陳述」，並不
    包含「非供述證據」在內。按照相機拍攝之照片，係依機器
    之功能，攝錄實物形貌而形成之圖像，除其係以人之言詞或
    書面陳述為攝取內容，並以該內容為證據外，照片所呈現之
    圖像，並非屬人類意思表達之言詞或書面陳述，當不在上引
    規定「被告以外之人於審判外之言詞或書面陳述」之範圍內
    ，其有無證據能力，自應與一般物證相同，端視其取得證據
    之合法性及已否依法踐行證據之調查程序，以資認定（最高
    法院97年度臺上字第3854號判決要旨參照）。經查，卷附照
    片4 幀，均由實施刑事訴訟程序之公務員非經違背法定程序
    而取得，且與本案待證事實具有自然關連性，亦無適用傳聞
    法則，自有證據能力。
  (四)末按被告（此不同於被告以外之人）之自白，非出於強暴、
    脅迫、利誘、詐欺、疲勞訊問、違法羈押或其他不正之方法
    ，且與事實相符者，得為證據，刑事訴訟法第156 條第1 項
    定有明文。本件被告於警詢、偵訊及本院審理時自白（包括
    部分自白）部分，被告於本院審理時均未提出其他可供證明
    被告下列經本院所引用之警詢、偵訊及本院審理時自白（包
    括部分自白）部分，究有如何之遭受「強暴、脅迫、利誘、
    詐欺、疲勞訊問、違法羈押或其他不正之方法」始為自白之
    證據，以供本院得以即時調查審認，並參酌上開所述證據部
    分之證據等，均足認被告下列經本院所引用之警詢、偵訊及
    本院審理時自白（包括部分自白）部分，其與事實相符者，
    依法自得為證據。
  (五)至於證人林莉莉、戴玲珠於100 年5 月27日警詢陳述，本院
    未引用作為本案判決之依據，無關證據能力之問題，併此敘
    明。
三、訊據被告張哲瑋就於100 年5 月22日凌晨1 時許，騎乘己有
    車牌號碼993-JJQ 號重型機車，行經彰化縣彰化市火車站附
    近之彰化市○○路與長壽街口，搭載告訴人A 女等情固坦承
    不諱，惟矢口否認有何強制性交未遂之犯行，並辯稱：伊騎
    乘機車行經上開地點，告訴人A 女招手，伊即騎乘機車過去
    ，一開始告訴人A 女詢問伊一個地方，伊表示不知道那個地
    方，之後告訴人A 女詢問伊可否帶她去找看看，伊即騎乘機
    車搭載告訴人A 女去找，之後伊騎乘機車至彰化市○○街附
    近的市場，告訴人A 女朋友打電話過來詢問可否載被害人A
    女到城美醫院，伊在搭載告訴人A 女過程中，告訴人A 女抱
    著伊，伊遂將機車停下，轉頭親吻告訴人A 女嘴巴，告訴人
    A 女未反抗，伊即撫摸告訴人A 女胸部，告訴人A 女因為後
    面有石頭就被絆倒，伊即壓制告訴人A 女在地上，並用左手
    壓著告訴人A 女右手，要脫告訴人A 女褲子，但脫不下來，
    就對告訴人A 女沒什麼感覺，並停止對告訴人A 女之性交行
    為，之後有兩個阿婆出現，阿婆看到伊這樣衝過來，告訴人
    A 女就跑了，伊即被抓到警察局云云。被告之選任辯護人則
    以：被告係在民生路派出所附近遭遇告訴人A 女攔下要求被
    告載其遊玩，告訴人A 女並在車上主動摟被告腰際，被告回
    頭親吻告訴人A 女時，告訴人A 女並為喜悅之情，告訴人A
    女與被告係合意為親密行為，並在南門市場218 號攤販走道
    接續為親密行為，因被告一時行為粗魯不夠細心，告訴人A
    女表示不願意後，被告即馬上停止行為，非如起訴書所稱之
    經林莉莉、戴玲珠出聲喝斥始停止被告強制性交行為，是被
    告是否真有起訴書所載明知違反告訴人A 女意願而為強制性
    交行為嗣因他人阻止障礙未遂應由檢察官負舉證之責。且被
    告是否認知告訴人A 女明示拒絕為性交行為，而被告仍為強
    制性交行為之著手實行，或僅為強制性交之準備行為，又被
    告之停止對告訴人A 女之侵害行為，係被告自己意識到告訴
    人A 女確實不願意與其為性交行為而不為繼續行為，或係證
    人林莉莉、戴玲珠之喝斥而無法繼續而停止，仍有疑義。本
    案關於被告強制性交障礙未遂之積極犯罪事實不足，應推定
    被告無罪等語置辯。本院查：
  (一)被告如何以犯罪事實欄所示之強暴、脅迫之方式，對告訴人
    A 女為強制性交未遂之犯行，業據證人即告訴人A 女於本院
    審理中具結證述：於100 年5 月22日凌晨1 時許，伊在彰化
    火車站旁邊，被告主動將機車停在伊面前說要載伊回家，伊
    說不用，被告就騎機車走了，後來被告又騎回頭，伊想說被
    告是好心人要載伊回去，伊又有一點路不知道，就問被告地
    址，被告即說要載伊回去，伊才坐上被告機車後座，雙手扶
    著機車後面把手，伊看到剛蓋房子，發現不是回家的路，就
    叫被告讓伊下車，被告還是一直騎，伊一直叫被告停下來，
    後來被告有停下來，伊就跳下車，打電話給友人叫友人來載
    ，被告即將電話拿過去講，但伊不知被告與友人講什麼，之
    後被告即以右手拉住伊雙手，將伊拉進南門市場（告訴人A
    女誤記為永樂市○○○道內，以雙手抱住伊的腰將伊往地面
    推倒壓下去，並以屁股坐在伊大腿上，以左手將伊嘴巴摀住
    不讓伊叫，並說：「妳不可以叫，妳叫我就殺妳」3 、4 次
    （以有利於被告，採最少之3 次），伊聽了很害怕，但還是
    一直叫救命，同時間，被告另以右手拉伊短褲及內褲，但拉
    不到，接著以右手脫伊上衣及內衣至頸部處，摸伊右側胸部
    ，並脫伊短褲及內褲至大腿處，然後趴在伊身上要親伊嘴巴
    ，但因伊一直踢，被告就親到伊耳朵，接著被告以雙手壓住
    伊雙手，但因伊又喊救命，被告又以左手將伊嘴巴摀住，伊
    一直用腳踢被告，伊褲子被脫下來時，2 位阿姨在市場裡面
    剛好下來有看到，2 位阿姨下來時被告還摀住伊嘴巴、扯伊
    上衣，其中1 位說有人強姦，趕快打電話報警，伊就跑出去
    外面麵攤，轉頭看到被告騎機車撞到那2 位阿姨，阿姨打電
    話報警，警察來時伊就走開了（見本院卷第48頁至第51頁反
    面、第53頁反面至第55頁反面、第57頁至第58頁）等語綦詳
    ，參以告訴人A 女與被告素不相識，此業據告訴人A 女陳明
    在卷（見本院卷第56頁），此事涉及告訴人A 女名節，倘若
    確無此事，當無可能羅織此情，以誣陷被告之可能。
  (二)又告訴人A 女所指述上情，核與目擊告訴人A 女遭被告強制
    性交未遂部分過程之證人林莉莉於本院審理時證述：當時伊
    與媽媽戴玲珠要去廁所，伊聽到摀住嘴巴發生的聲音，是女
    生的聲音，伊與戴玲珠就循聲走過去，看到被告一手將告訴
    人A 女外褲及內褲脫到大腿處，另一手摀住告訴人A 女嘴巴
    ，伊確定有看到被告將告訴人A 女嘴巴摀住，一手摀住告訴
    人A 女嘴巴，另一手拉告訴人A 女褲子（見本院卷第62頁、
    第64頁）等語；證人戴玲珠於本院審理時結證稱：當時伊與
    女兒林莉莉要去菜市場樓上的廁所，聽到鳴鳴叫的聲音，應
    該是嘴巴被摀住一直在喊叫的聲音，伊循著聲音過去看到告
    訴人A 女外褲及內褲已經脫到大腿，並在哭泣（見本院卷第
    59頁）等語相符。是故，果非確有告訴人A 女所指證之上情
    ，何以適有不相識之林莉莉、戴玲珠經過，並挺身作證之理
    。
  (三)參酌被告於本院審理時部分自白稱：在南門市場告訴人A 女
    跳車時，伊是用雙手環抱方式，將告訴人A 女壓制在南門市
    ○○道上，並以左手壓住告訴人A 女的手，且以左手摀住告
    訴人A 女嘴巴，拉扯告訴人A 女褲子，將告訴人A 女短褲及
    內褲脫至大腿處，有以屁股坐在告訴人A 女大腿上，趴在告
    訴人A 女身上欲親吻告訴人A 女臉頰，因告訴人A 女掙扎，
    故只親吻到告訴人A 女耳朵，有向告訴人A 女說：「不要叫
    ，如果叫的話，我就殺死妳」，是打算要用生殖器插入等語
    （見本院卷第67頁至第68頁反面），更足徵告訴人A 女上開
    指述應非子虛，堪以採信。
  (四)至告訴人A 女於警詢中雖指稱：被告將伊載至彰化市○○街
    ，伊當下覺得奇怪，並向被告說要下車，但被告向伊恐嚇說
    ：「如果你現在下車，我就要殺你」，當時伊非常害怕，一
    直喊救命，被告繼續向伊恐嚇說：「如果妳再喊救命，我就
    馬上殺了你」，伊聽了很害怕，就不敢再叫救命……在南門
    市場218 號攤販走道上，被告的性器官有勃起，並摩擦伊大
    腿內側，並以左手摸伊私處等語，惟被告堅詞否認有於騎乘
    機車搭載告訴人A 女過程中恐嚇告訴人A 女及以性器官摩擦
    告訴人A 女大腿內側，暨以左手撫摸告訴人A 女下體之事（
    見本院卷第67頁至第68頁），經本院向告訴人A 女確認上情
    ，告訴人A 女陳稱：在車上時被告沒有說，且伊確認坐在機
    車上面時被告沒有恐嚇伊……另被告拉伊褲子時不小心碰到
    伊的私處……後來被告生殖器勃起時，碰到伊大腿而已，伊
    只感覺有碰到，但不知被告是故意或不小心等語（見本院卷
    第53頁反面、第54頁反面、第56頁反面），準此，在被告否
    認，告訴人A 女又無法確認被告確係故意以生殖器摩擦告訴
    人A 女大腿內側暨以左手撫摸告訴人A 女下體之情況，及本
    院亦查無證據足以證明被告於騎乘機車搭載告訴人A 女過程
    中確有向告訴人A 女恐嚇稱：「如果你現在下車，我就要殺
    你」、「如果妳再喊救命，我就馬上殺了你」等語，及被告
    確係故意以生殖器摩擦告訴人A 女大腿內側暨以左手撫摸告
    訴人A 女下體，則起訴意旨所認：被告將告訴人A 女載往彰
    化市○○街，並於告訴人A 女發覺有異，要求下車時，向告
    訴人A 女恫稱：「你如果現在下車，我就要殺你。」等語，
    且於告訴人A 女聽聞上開言語，大聲呼救時，再以「你如果
    再喊救命，我就馬上殺了你」等語，另違反告訴人A 女意願
    ，以勃起之生殖器隔著下身衣物，摩擦告訴人A 女大腿內側
    ，再以左手撫摸告訴人A 女下體等部分情節，應屬不能證明
    。至告訴人A 女就被告究係於騎乘機車搭載告訴人A 女至彰
    化市○○街途中或係於將告訴人A 女拉進南門市場218 號攤
    販走道內，始向告訴人A 女恐嚇稱：「妳不可以叫，妳再叫
    我就殺你」等語，及被告是否係蓄意以勃起之生殖器隔著下
    身衣物，摩擦告訴人A 女大腿內側，再以左手撫摸告訴人A
    女下體或係被告生殖器僅碰觸告訴人A 女大腿內側、另於拉
    扯告訴人A 女褲子時，不小心摸到告訴人A 女之下體等部分
    過程，雖前後證述不一，惟按告訴人、證人之陳述有部分前
    後不符，或相互間有所歧異時，或因記憶淡忘、或事後迴護
    被告、或因其他事由所致，究竟何者為可採，法院仍得本其
    自由心證予以斟酌，非謂一有不符或矛盾，即應認其全部均
    為不可採信；尤其關於行為動機、手段及結果等之細節方面
    ，告訴人之指陳，難免故予誇大，證人之證言，有時亦有予
    渲染之可能；然其基本事實之陳述，若果與真實性無礙時，
    則仍非不得予以採信（最高法院74年臺上字第1599號判例要
    旨、同院90年度臺上字第6078號判決要旨參照）；況認事採
    證、證據之取捨及證據證明力之判斷，俱屬事實審法院之職
    權，苟無違證據法則，自不能指為違法；是供述證據前後雖
    有差異或矛盾，事實審法院非不可本於經驗及論理法則，斟
    酌其他情形，作合理之比較，定其取捨；其就供述證據之一
    部，認為真實者，予以採取，亦非法則所不許。因之，告訴
    人或證人供述之證據，前後縱有差異，事實審法院依憑告訴
    人或證人前後之供述證據，斟酌其他證據，本於經驗法則與
    論理法則，取其認為真實之一部，作為論罪之證據，自屬合
    法（最高法院90年度臺上字第6943號判決要旨參照）。本件
    經本院向告訴人A 女確認何以其於警詢及本院審理時所述情
    節不符時，告訴人A 女即陳稱：因為當時伊太害怕了等語（
    見本院卷第56頁反面），是在告訴人A 女遭被告以強暴、恐
    嚇之手段著手實施強制性交之過程中，身心均處於極度驚恐
    之狀態，本難期待其於事後司法程序之歷次陳（證）述中，
    得以分毫不差地拼湊案發過程之全貌，是依上開告訴人A 女
    於警詢及本院審理時所述，雖就部分細節容有出入，惟其對
    於遭被告強制性交未遂之內容，均已證述明確，並有證人林
    莉莉、戴玲珠之證詞及被告部分自白可資佐證，尚難僅以部
    分細節之出入，即任意推翻告訴人A 女證述內容之真實性，
    而告訴人A 女既於本院審理時經本院反覆詰問之下，對其陳
    述內容有出入之處，經抽絲剝繭及多方推敲後，確認其於本
    院審理時所陳述之內容，始與事實相符，基於直接審理原則
    ，自應以告訴人A 女於本院審理時所為之上開證詞較與事實
    發生經過相符而為可採。
  (五)再被告係因林莉莉、戴玲珠目擊其性侵告訴人A 女之部分過
    程，始中止其性侵之過程，並騎乘機車欲逃離，經林莉莉、
    戴玲珠攔阻時，被告並以機車衝撞林莉莉、戴玲珠，然於衝
    撞過程中，被告機車因而倒地，戴玲珠即將機車之鑰匙拾起
    ，並報警處理，被告不得已始牽離機車離開，然於100 年5
    月22日凌晨1 時30分許，仍在彰化市○○路193 號前經警查
    獲之事實，業據前揭證人林莉莉證稱：伊看到後，即問被告
    在做什麼，被告說告訴人A 女偷他的錢，伊說去跟警察說，
    當時被告還是緊拉告訴人A 女的褲子，然後被告就放棄想走
    了，並要去牽機車，伊與戴玲珠即過去搶被告的機車鑰匙，
    後來被告即騎機車撞伊與戴玲珠，伊即叫告訴人A 女趕快去
    報警，後來被告撞伊、戴玲珠時，機車傾倒，戴玲珠搶到鑰
    匙，就跑去警察局，被告就自己牽機車，往警察局那邊去，
    戴玲珠將機車鑰匙丟在派出所值班警員桌上，並向警員指示
    被告逃逸方向，警員出去就看到人了（見本院卷第62頁反面
    至第63頁反面）等語；證人戴玲珠證稱：伊即詢問被告在做
    什麼，被告說告訴人A 女拿他的錢，伊即說趕快報警，被告
    就跪下來說不要報警，接著被告想走，伊與林莉莉就要搶被
    告的鑰匙，林莉莉就叫告訴人A 女去報警，不過告訴人A 女
    也邊哭邊走了，被告就騎機車撞伊與林莉莉，並撞到伊與林
    莉莉，機車就倒了，鑰匙掉到地上，伊即將鑰匙撿起來，跑
    去派出所報警（見本院卷第59頁至第61頁反面）等語，亦據
    證人A 女於本院審理時證稱：伊褲子被脫下來時，伊踢被告
    很大力，剛好2 位阿姨下來，當時被告還是壓著伊，被告看
    到2 位阿姨下來，嚇到自己跑掉（見本院卷第51頁及其反面
    ）等語在卷，互核與被告於警詢中自白稱：伊性侵告訴人A
    女，如果沒有他人前往救助告訴人A 女，伊會性侵告訴人A
    女得逞等語（見警詢卷宗第4 頁）；於偵訊中自白稱：伊要
    脫告訴人A 女褲子，但脫不下，就跟她說：「如果妳再繼續
    叫，我就殺了妳」，之後有2 位阿姨聽到她的呼救聲就跑出
    來了，伊看到阿姨之後，心想說大概強暴不成，就跑去牽機
    車……伊當時一隻手摀住告訴人A 女嘴巴，一隻手要脫她褲
    子……確實是伊在拉告訴人A 女的褲子，想要強暴她時，告
    訴人A 女呼救，被阿姨發覺，伊心想大概強暴不成，阿姨也
    過來要圍捕伊，伊才躲在旁邊的車子，才被警察抓等語相符
    （見偵查卷宗第8 頁至第9 頁），是被告對告訴人A 女強制
    性交未遂之犯行，堪以認定。而證人林莉莉、戴玲珠與被告
    均素不相識，自無設詞誣陷被告之必要，且因證人林莉莉走
    在證人戴玲珠前面一節，業據證人林莉莉陳明在卷（見本院
    卷第64頁），則證人林莉莉目睹被告性侵告訴人A 女之經過
    即見被告一手將告訴人A 女外褲及內褲脫到大腿處，另一手
    摀住告訴人A 女嘴巴，而證人戴玲珠僅目睹告訴人A 女外褲
    及內褲業遭被告脫至大腿處，2 人目睹之過程未臻全然相同
    ，亦與常情不相違背，準此，被告之選任辯護人置告訴人A
    女證述及被告於警偵訊之自白於不顧，而空言否認證人林莉
    莉之證詞可信度，自不足採信。
  (六)按刑法第25條第1 項之一般障礙未遂犯與同法第27條之中止
    未遂犯，二者之區別，應依一般經驗標準予以觀察，以其性
    質是否對已著手犯罪之既遂予以通常之妨礙為其依據。倘其
    著手犯罪後之停止行為，依一般社會通念，為屬可預期未能
    完成犯罪之結果者，仍屬一般障礙之未遂犯，而非中止未遂
    ；必其未遂之原因，在一般經驗法則上，非得以預期，純係
    出於行為人之己意而中止或防止其結果之發生者，始得謂為
    中止未遂犯（最高法院84年度台上字第4428號判決意旨參照
    ）。又按刑法上所謂中止未遂，係指行為人已著手於犯罪之
    實行，因自己之意思而中止進行；或雖已實行，而以己意防
    止其結果之發生，因之未發生犯罪之結果者而言。是行為人
    若已著手於犯罪之實施，且其行為已有發生結果之危險，而
    於結果尚未發生前，縱因己意而消極中止其犯行，然未積極
    採取防果行為，而係另由第三人為防果之行為，致未發生結
    果者，仍屬因外力介入而致犯罪未遂之普通未遂即障礙未遂
    ，而與中止未遂有間（最高法院86年度台上字第1716號、89
    年度台上字第1930號判決意旨參照）。本件依證人林莉莉、
    戴玲珠上開證述，則欲至南門市場如廁之林莉莉、戴玲珠聽
    聞告訴人A 女嘴巴經摀住仍不斷發出之聲音，查覺有異，循
    聲音前去查看，走在前之林莉莉見被告以手摀住告訴人A 女
    嘴巴，並拉扯告訴人A 女短褲，走在後之戴玲珠見告訴人A
    女短褲及內褲已遭卸至大腿處並一直哭泣，林莉莉、戴玲珠
    乃詢問被告在做什麼，並表示要報警，及要求告訴人A 女儘
    速離開及報警，被告即向林莉莉、戴玲珠下跪表示不要報警
    ，旋即騎乘上揭機車欲逃逸，經衝撞戴玲珠後機車倒地，戴
    玲珠即將機車鑰匙拾起報警，被告乃以牽動機車之方式逃離
    現場，惟仍於同日凌晨1 時30分許，經警在彰化市○○路19
    3 號前查獲之事實，亦堪以認定。是被告於對告訴人A 女著
    手實施強制性交之過程中即以手摀住告訴人A 女嘴巴，並拉
    扯告訴人A 女短褲之過程中，經循聲而來之證人林莉莉、戴
    玲珠詢問並表示要報警，被告始停止其對告訴人A 女之強制
    性交行為，依上開判決意旨說明，被告著手實施強制性交之
    後之停止行為，係因林莉莉、戴玲珠之介入詢問及表示欲報
    警始停止，其停止行為，係由第三人即林莉莉、戴玲珠為防
    果之行為，致未發生告訴人A 女遭被告強制性交得逞之結果
    ，仍屬因外力介入而致犯罪未遂之普通未遂即障礙未遂，而
    非出於被告之己意而中止之中止未遂，應可認定，從而，被
    告辯稱：伊要脫告訴人A 女的褲子，但脫不下來，就對被害
    人A 女沒有什麼感覺，就停止對告訴人A 女之性交行為云云
    ，核與上開事實不符，委無足採。被告之選任辯護人辯稱：
    告訴人A 女表示不願意後，被告即馬上停止行為，非如起訴
    書所稱之經林莉莉、戴玲珠出聲喝斥始停止被告強制性交行
    為，是被告之停止對告訴人A 女之侵害行為，係被告自己意
    識到告訴人A 女確實不願意與其為性交行為而不為繼續行為
    ，或係證人林莉莉、戴玲珠之喝斥而無法繼續而停止，仍有
    疑義云云，容有誤會，亦不足採信。
  (七)再告訴人A 女因被告之前開強暴行為，致受有背挫傷、右腕
    挫傷之傷害，復有財團法人彰化基督教醫院100 年5 月22日
    診斷書1 紙在卷可憑（見本院卷第32頁）。
  (八)至被告雖以前情置辯，惟據告訴人A 女證述：是被告主動要
    載伊，伊並未向被告招手，且伊雙手係抓住機車後面把手，
    未摸被告身體，亦未要求被告載伊去玩，亦未主動親吻被告
    或讓被告親伊等語（見本院卷第48頁反面、第56頁），衡情
    ，被告與告訴人A 女素不相識，案發當日為兩人第一次見面
    ，告訴人A 女焉會要求素未謀面之被告於凌晨1 時許，搭載
    告訴人A 女去他處遊玩，並主動擁抱、親吻被告或讓被告親
    吻之理，是故，被告辯稱：告訴人A 女向伊招手，伊始搭載
    告訴人A 女，在搭載告訴人A 女過程中，告訴人A 女抱著伊
    ，伊遂將機車停下，轉頭親吻告訴人A 女嘴巴，被害人A 女
    未反抗，伊即撫摸告訴人A 女胸部云云及被告之選任辯護人
    辯稱：被告係在民生路派出所附近遭遇告訴人A 女攔下要求
    被告載其遊玩，告訴人A 女並在車上主動摟被告腰際，被告
    回頭親吻告訴人A 女時，告訴人A 女並為喜悅之情，告訴人
    A 女與被告係合意為親密行為，並在南門市場218 號攤販走
    道接續為親密行為云云，均核與常情不符，而委無足採。
  (九)此外，並有被告搭載告訴人A 女地點之照片1 幀及被告對告
    訴人A 女為強制性交地點之照片3 幀（見警詢卷宗第9 頁至
    第11頁）在卷可佐，被告所辯，顯係避就之詞，不足採信，
    本件事證明確，被告對告訴人A 女所為之強制性交未遂犯行
    ，應堪認定，應依法論科。
四、論罪科刑情形：
  (一)按稱性交者，謂非基於正當目的所為之下列性侵入行為：一
    以性器進入他人之性器、肛門或口腔，或使之接合之行為。
    二以性器以外之其他身體部位或器物進入他人之性器、肛門
    ，或使之接合之行為，刑法第10條第5 項定有明文。又按刑
    法上之猥褻罪，係指姦淫以外，足以興奮或滿足性慾之一切
    色情行為而言，若行為人意在姦淫，而已著手實行且已達於
    用強程度，縱令未達目的，仍應論以強姦未遂，不得論以猥
    褻（最高法院73年度台上字第2794號、78年度台上字第658
    號、78年度台上字第658 號判決意旨參照）。本件被告迭於
    警詢中供稱：一開始本來要性侵被害人，今對被害人做出性
    侵未遂行為，對被害人真的很抱歉等語（見警詢卷宗第4 頁
    ）；於偵訊中陳稱：伊當時想強暴她，就是要跟她做男女之
    間交配之事等語（見偵查卷宗第8 頁）；於本院審理時自白
    稱：伊脫告訴人A 女褲子是想要性侵她，打算要用生殖器侵
    入等語（見本院卷第68頁反面），足認被告意在姦淫，其主
    觀犯意係欲對告訴人A 女為強制性交行為，而非僅意在強制
    猥褻而已。復按「著手」係指行為實現構成要件核心要素之
    開始，於刑法強制性交罪，其構成要件核心要素即為對於男
    女為性交，是行為人之行為必已可認為係性交行為之開始實
    現（例如脫衣、撫摸等），即屬達於著手階段；本件被告基
    於強制性交之犯意，施加強暴、脅迫，欲褪去告訴人A 女之
    上衣、內衣、短褲、內褲，並親吻告訴人A 女之胸部、耳朵
    等部位，顯已開始著手為性交之行為，然嗣後因證人林莉莉
    、戴玲珠之阻止而未得逞，致未生以陰莖、手指或其他物品
    進入告訴人A女陰道、肛門之性交結果，其行為仍屬未遂。
  (二)再刑法第221 條第1 項強制性交罪之成立，須以強暴、脅迫
    、恐嚇、催眠術或其他違反意願之方法而為性交或猥褻者為
    要件。所謂強暴，係指以有形之暴力行為強加諸告訴人之身
    體，以抑制其行動自由而言；所謂脅迫，係指以言詞或舉動
    威嚇要脅，以逼迫告訴人就範而任其擺佈者而言（最高法院
    95年度臺上字第1864號、同院77年度臺上字第3642號判決要
    旨參照）；而所謂恐嚇，係指以將來害惡之事通知他人，使
    其發生恐怖心之謂，舉凡以言詞、文字或舉動相恐嚇，將加
    害惡於他人之生命、身體、自由、名譽、財產者皆屬之，並
    不以言詞行之為限（最高法院84年度臺上字第3257號判決要
    旨參照）。且恐嚇罪與強盜罪之區別，前者係以將來之惡害
    通知被害人，使其生畏怖心，後者係以目前危害或施用強暴
    脅迫，至使不能抗拒，除在程度上不同外，尤應以被害人已
    否喪失意思自由為標準（最高法院91年度台上字第287 號判
    決意旨參照）。亦即，行為人之手段該當何者，當併衡酌告
    訴人所處主客觀情勢斷之，且強制性交罪之脅迫與恐嚇之區
    別在於脅迫已使被害人喪失性自主之意思自由，恐嚇則否。
    經查，本件被告以右手之不法腕力強拉告訴人A 女雙手，將
    告訴人A 女強拉至南門市場218 號攤販旁之走道，並以雙手
    環抱告訴人A 女腰部之方式，將告訴人A 女壓倒在地，以屁
    股坐在告訴人A 女大腿上壓制告訴人A 女身體使其無法自由
    行動，並以左手摀住告訴人A 女嘴巴，以雙手壓制告訴人A
    女雙手，而以有形之暴力行為強加諸告訴人A 女之身體，以
    抑制其行動自由；另向告訴人A 女恐嚇稱：「妳不可以叫，
    妳再叫我就殺你」，而以言詞威嚇要脅，逼迫告訴人A 女就
    範使告訴人A 女喪失性自主之意思決定自由，之後對告訴人
    A 女著手實施強制性交行為，已如前述，依上開說明，被告
    行為，已該當於對告訴人A 女以強暴、脅迫之方法而為性交
    之客觀要件，灼然甚明。
  (三)查被告主觀上具有強制性交之犯意，客觀上又已著手實施強
    制性交之強暴、脅迫手段，是核被告所為，係犯刑法第221
    條第2 項、第1 項之對於女子以強暴、脅迫而為性交未遂之
    強制性交未遂罪。再本件告訴人A 女因被告對其施以強暴、
    脅迫手段，實則亦已違反告訴人A 女之意願，此部分以違反
    其意願之方法自應為所施之強暴、脅迫手段所吸收，故不另
    論列（最高法院95年度台上字第5210號判決意旨參照）。另
    被告已著手於強制性交行為之實施，惟未生強制性交之結果
    ，其犯行尚屬未遂，應依刑法第25條第2 項之規定，按既遂
    犯之刑度減輕其刑。
  (四)被告對告訴人A 女著手實施強制性交前所為撫摸告訴人A 女
    右側胸部，親吻告訴人A 女耳朵之猥褻行為，因屬強制性交
    未遂之階段行為，已為強制性交未遂之高度行為所吸收，不
    另論罪（最高法院92年度臺上字第2964號判決意旨參照）。
    另強制性交罪本具有強制罪及妨害其人身自由之本質，僅行
    為人之目的在於逼使告訴人屈從與其性交而已，因之，為達
    此最終之犯罪目的，在著手過程中，行為人所施加之違反被
    害人意願手段妨害告訴人權利之行使或迫使之行無義務之事
    ，乃此罪性質之使然，亦即屬強制性交行為之一部分，故被
    告以右手強拉告訴人A 女雙手，將告訴人A 女強拉至南門市
    場218 號攤販旁之走道，並以雙手環抱告訴人A 女腰部之方
    式，將告訴人A 女壓倒在地，以屁股坐在告訴人A 女大腿上
    壓制告訴人A 女身體使其無法自由行動，以左手摀住告訴人
    A 女嘴巴，以雙手壓制告訴人A 女雙手，使告訴人A 女無法
    自由行動或無法行使其權利，應屬強制性交之部分行為，不
    另論妨害自由或強制罪；又強制性交所實施之恐嚇方法，縱
    合於刑法第305 條恐嚇危害安全罪之情形，仍應視為強制性
    交之部分行為，不應再論以恐嚇危害安全罪。被告對告訴人
    A 女為強制性交行為時，向告訴人A 女接續3 次恐嚇稱：「
    妳不可以叫，妳再叫我就殺你」之恐嚇行為，已包含於強制
    性交之同一意念之中，應視為強制性交之部分行為，亦不另
    論刑法第305 條之恐嚇危害安全罪。再被告以強暴方法對告
    訴人A 女著手實施強制性交之行為，致告訴人A 女雖受有背
    挫傷、右腕挫傷之傷害行為，然被告顯係自始即基於為強制
    性交之犯意，其行為雖使告訴人A 女受有前述傷害，惟本院
    查無其他積極證據堪認被告另萌生傷害之犯意，此應屬實施
    強制性交行為之當然結果，不另論傷害罪，均併此敘明。
  (五)爰審酌被告素無前科，有臺灣高等法院被告前案紀錄表1份
    在卷可按，素行尚可，惟於案發當時，見告訴人A 女1 人獨
    行，認有機可趁，利用告訴人A 女對人之信任，誘騙告訴人
    A 女上車後，對告訴人A 女為強制性交未遂之行為，客觀上
    足認已使告訴人A 女遭到驚嚇，造成告訴人A 女一生無法抹
    滅之心理創傷程度非輕，對於告訴人A 女日後正常性關係乃
    至普通人際關係正常發展之影響既深且鉅，且被告於深夜隨
    機選擇犯案，造成夜歸女子之恐慌，又於本院審理時對強制
    性交過程避重就輕，態度甚不可取，惟審酌被告有意與告訴
    人A 女和解，惟告訴人A 女考量與被告和解後恐被告繼續危
    害他人而不願與被告和解（見本院卷第57頁），暨被告年僅
    18歲，一時衝動，始犯此罪等一切情狀，認蒞庭檢察官具體
    求刑有期徒刑6 年，尚嫌過重，爰量處如主文所示之刑，以
    資懲儆。
據上論斷，應依刑事訴訟法第299 條第1 項前段，刑法第221 條
第2 項、第1 項、第25條第2 項，判決如主文。
本案經檢察官詹喬偉到庭執行職務。
中    華    民    國  100     年    8     月    9     日
                      刑事第八庭  審判長法官  游秀雯
                                  法      官  唐中興
                                  法      官  王素珍
以上正本證明與原本無異。
如不服本判決應於收受判決後10日內向本院提出上訴書狀，並應
敘述具體理由；其未敘述上訴理由者，應於上訴期間屆滿後20日
內向本院補提理由書（均須按他造當事人之人數附繕本）「切勿
逕送上級法院」。
告訴人或告訴人對於判決如有不服具備理由請求檢察官上訴者，
其上訴期間之計算係以檢察官收受判決正本之日期為準。
中    華    民    國  100     年    8     月    9     日
                                  書  記  官  謝志鑫
附錄本判決論罪科刑法條全文：
中華民國刑法第221條
對於男女以強暴、脅迫、恐嚇、催眠術或其他違反其意願之方法
而為性交者，處3 年以上10年以下有期徒刑。
前項之未遂犯罰之。